臺灣高等法院刑事判決　　　　　　　　　　　　　九十一年度上易字第一七七七號
　　上　訴　人
　　即　被　告　乙○○
右上訴人因詐欺案件，不服臺灣桃園地方法院八十九年度易字第二九六一號，中華民
國九十一年三月十三日第一審判決（起訴案號：臺灣桃園地方法院檢察署八十九年度
偵字第四三０二號）提起上訴，本院判決如左：
    主  文
上訴駁回。
    事  實
一、乙○○因得知甲○○有意購買其所承租作為經營修車廠使用之坐落桃園縣中壢市
    ○○段內厝子小段四十七之二地號之土地，竟意圖為自己不法之所有，於民國八
    十七年八月間，在桃園縣中壢市○○路○段一九二號向甲○○佯稱欲購買前開土
    地，力邀甲○○合資購地，使甲○○信以為真，陷於錯誤而應乙○○之要求，自
    八十七年八月二十六日起迄八十八年五月間止，陸續交付如附表所示之現款或簽
    發如附表所示之付款人為大眾商業銀行中壢分行之支票予乙○○，總共金額共新
    臺幣（下同）四百三十一萬三千元（起訴書誤載為五百餘萬元），以供作購地所
    需相關費用之支出。詎乙○○完全未向地主洽談任何購地事宜，且將上開款項用
    於支應其個人債務，嗣因甲○○見購地之事毫無進展，而向地主查詢，始悉受騙
    。
二、案經甲○○訴由臺灣桃園地方法院檢察署檢察官偵查起訴。
    理  由
一、訊據被告乙○○固坦承有收受告訴人甲○○交付之支票等情，惟否認有何詐欺之
    犯行，辯稱：伊未向甲○○拿取現金，且伊因向甲○○之母簽賭六合彩積欠款項
    ，故向甲○○借票以清償賭債，其後始提議將此筆款項轉做合夥購買前述土地之
    價金，伊只是借貸云云。經查：
（一）被告自八十七年八月二十六日起至八十八年五月間止，先後向告訴人取得如附
      表所示金額之現金及支票之事實，業據告訴人甲○○迭於偵審中指述綦詳，其
      中就支票部分，核與證人即受告訴人委託簽發支票交予被告之許麗鳳證述之情
      節相符（見原審卷一第七十一、七十二頁），並有前述支票正反面影本二十一
      紙、大眾商業銀行支票存款對帳單影本十紙及被告親自簽字之付款簽收簿影本
      四紙等附卷可稽（見偵查卷第十五至三十二頁、原審卷一第八十至八十三頁）
      ，被告亦坦承有向告訴人取得如附表所示支票之事實，是此部分告訴人之指述
      堪信為實在。被告雖否認有向告訴人取得如附表所示現金之事實，惟其於警訊
      中供稱：伊有欠甲○○約伍佰萬元，其中有伊向甲○○借支票及「借現金」的
      錢等語（見偵卷第五頁背面），且其於原審訊問時亦曾坦承：「我只給他拿二
      百多萬，其他是向他借支票：：的錢」等語（見原審卷一第六十五頁），再佐
      以告訴人表列交付現金予被告之時間、金額，部分亦據其提出存摺存提款資料
      附卷可稽（見偵查卷第十二頁），且互核相符，堪認告訴人之指述並非子虛。
      又被告嗣與告訴人書立之分期清償協議書，觀其內容亦係約定被告應清償五百
      萬元（註：其中有部分金額係修車款、買車款，不列入本件詐欺之金額），有
      該分期清償協議書影本、被告所簽發之本票影本各乙紙附卷（見偵卷第十頁、
      第十三頁）足憑，該金額遠超過被告向告訴人借票之總金額（二百五十一萬五
      千元），如被告未另向告訴人拿取現金，何以竟願書立高達五百萬元之清償協
      議書？此與常情不合，足證告訴人上開指述，應值採信。
（二）被告以欲與告訴人甲○○合資購地為由，向甲○○拿取前揭現金及支票之事實
      ，迭據告訴人甲○○指述歷歷，而被告未曾向桃園縣中壢市○○段內厝子小段
      四十七之二地號土地之所有人洽談購買土地之事等情，亦據被告供認不諱（見
      原審卷一第一０三頁），且經承辦之檢察官於偵訊中傳訊證人即前開地主劉興
      烝之子劉邦榮證稱：「我父親已中風多年，不能言語，我不知土地是否有談買
      賣情事」等語（見偵卷第五十頁背面）、證人（亦為地主）劉興錄亦證稱：「
      我不認識乙○○，我農地是共有的，也沒有人跟我談過買賣該農地事宜」等語
      （見偵卷第五十三頁背面）無訛，足見被告向告訴人稱欲購買前述土地云云，
      顯屬無稽。被告雖辯稱，係先向告訴人借票清償賭債，其後始提議將此筆款項
      轉做合夥購買前述土地之價金云云，惟查，證人許麗鳳已到院證稱：「被告說
      要買土地，他的錢都還沒有下來，向我們借票去軋，之後說併到土地一起算」
      、「他借票的時候有說要付土地款」等語（見原審卷一第七十一、七十二頁）
      ；參以告訴人交付前述價款及支票予被告，既未收取分文利息，亦未訂定清償
      日期，衡諸常情，苟係借票或借款，告訴人焉可能未約定利息或清償期，亦未
      設定抵押，而讓債務人陸續借款累積多達數百萬元之理？顯見被告所辯上情，
      要無足採。
（三）經原審分別傳訊如附表所示支票之提示人，其中證人即被告之同居人呂秀蘭證
      稱：支票二張係被告交予伊，其中一張交林素珠付房租，另一張伊存入戶頭後
      領出款項交還被告（見原審卷一第九十二至九十四頁）；證人羅桂英亦證稱：
      伊所提示之二紙支票，係被告說很急要調錢，持該二紙支票向伊調現等語（見
      原審卷二第四十頁）；另證人陳張蘭香則證稱：伊所提示之四紙支票，均係被
      告持票向伊換現金等語（見原審卷二第六十一、六十二頁）；參以被告自承伊
      交付林素珠之三紙支票係用以支付房租等語，足見被告係將向告訴人所取得之
      支票，用於支應其個人之債務及欠款上，與賭債並無關連。被告雖又辯稱：伊
      係向甲○○之母轉向月眉里里長之妻簽賭六合彩始借票支付賭債云云，惟原審
      訊據證人即告訴人之母許李雙妹證稱：伊不曾玩六合彩等語（見原審卷一第一
      四二頁）；而被告曾於原審訊問時供稱：六合彩組頭姓「邱」（見原審卷一第
      七十三頁），然查月眉里里長之妻係「郭水妹」，而經傳訊郭水妹亦證稱：伊
      不認識被告，亦未經營六合彩等語（見原審卷二第四頁），再被告經與郭水妹
      對質時亦供稱：伊未曾見過郭水妹等語（見同上卷頁），是堪認被告前開所辯
      矛盾齟齬，自難憑採。況退言之，縱被告因簽賭負債，惟其因個人之簽賭行為
      ，卻轉向告訴人訛稱欲購地，並佯稱日後再將借票款項併入購地款，使告訴人
      陷於錯誤而同意借票，亦同屬詐術犯行之實施，要難據此諉卸其責。
（四）綜上各情，本件事證明確，被告前開所辯顯無可採，其犯行應堪認定，應予依
      法論科。
二、核被告所為，係犯刑法第三百三十九條第一項之詐欺取財罪。其以一個詐欺之犯
    罪行為，使告訴人陷於錯誤而接續交付財物，其接續動作只為整個犯罪行為之一
    部，僅成立單純一罪。又按行為後法律有變更者，適用裁判時之法律，刑法第二
    條第一項前段定有明文。本件被告行為後，刑法第四十一條於九十年一月十日經
    修正公布，並於同年月十二日生效，易科罰金之適用範圍擴大為最重本刑五年以
    下有期徒刑之罪，並明定併合處罰之數罪，如各罪均得易科罰金者，其應執行之
    刑逾六月時，亦得適用之。茲比較新舊刑法第四十一條之結果，以修正後之刑法
    第四十一條較有利於被告，自應適用裁判時之法律即修正後之刑法第四十一條以
    為諭知易科罰金之折算標準。
三、原審因以被告罪證明確，適用刑法第二條第一項前段、第三百三十九條第一項、
    修正後刑法第四十一條第一項前段，罰金罰鍰提高標準條例第一條前段、第二條
    之規定，併審酌被告不思循正當途徑獲取財物，以佯稱欲合資購地之手段向告訴
    人詐騙財物，其詐騙之金額高達四百萬餘元，惟嗣後已委由第三人返還前述金額
    ，及其犯後之態度等一切情狀，量處有期徒刑五月，並依修正後之刑法第四十一
    條第一項前段，諭知易科罰金之折算標準。經核認事用法，均無違誤，量刑亦稱
    妥適，被告提起上訴否認犯罪，而指摘原判決不當，為無理由，應予駁回。
據上論斷，應依刑事訴訟法第三百六十八條，判決如主文。
本案經檢察官張秋雲到庭執行職務。
中      華      民      國    九十一    年      八      月     十三     日
                              臺灣高等法院刑事第四庭
                                  審判長法  官  蔡  永  昌
                                        法  官  陳  榮  和
                                        法  官  徐  昌  錦
右正本證明與原本無異。
不得上訴。
                              書記官  王  崑  煜
中      華      民      國    九十一    年      八      月     十四     日
附錄    本判決論罪科刑法條：
刑法第三百三十九條：
意圖為自己或第三人不法之所有，以詐術使人將本人或第三人之物交付者，處五年以
下有期徒刑、拘役或科或併科一千元（已提高十倍為一萬元）以下罰金。
以前項方法得財產上不法之利益或使第三人得之者，亦同。
前二項之未遂犯罰之。
附表：
┌────┬─────┬─────────────────────────
│  日期  │現金（元）│    支票（票號）    （發票日）       （金額） （元
├────┼─────┼─────────────────────────
│87.08.26│250000    │
├────┼─────┼─────────────────────────
│87.08.26│3000      │
├────┼─────┼─────────────────────────
│87.08.26│5000      │
├────┼─────┼─────────────────────────
│87.09.21│400000    │
├────┼─────┼─────────────────────────
│87.09.25│400000    │
├────┼─────┼─────────────────────────
│87.10.01│100000    │
├────┼─────┼─────────────────────────
│87.10.17│200000    │
├────┼─────┼─────────────────────────
│87.11.06│160000    │
├────┼─────┼─────────────────────────
│87.11.13│          │ AＺ0000000           00.12.00          000000
├────┼─────┼─────────────────────────
│87.11.17│200000    │
├────┼─────┼─────────────────────────
│87.11.27│          │ AＺ0000000           00.12.00          000000
├────┼─────┼─────────────────────────
│87.12.20│          │ AＺ0000000           00.02.00          000000
├────┼─────┼─────────────────────────
│88.01.05│          │ AＺ0000000           00.01.00          00000
├────┼─────┼─────────────────────────
│88.01.05│          │ AＺ0000000           00.01.00          000000
├────┼─────┼─────────────────────────
│88.02.05│          │ AＺ0000000           00.03.00          00000
├────┼─────┼─────────────────────────
│88.02.05│          │ AＺ0000000           00.03.00          000000
├────┼─────┼─────────────────────────
│88.02.13│80000     │
├────┼─────┼─────────────────────────
│88.03.05│          │ AＺ0000000           00.04.00          00000
├────┼─────┼─────────────────────────
│88.03.05│          │ AＺ0000000           00.04.00          00000
├────┼─────┼─────────────────────────
│88.03.05│          │ AＺ0000000           00.05.00          000000
├────┼─────┼─────────────────────────
│88.03.05│          │ AＺ0000000           00.05.00          000000
├────┼─────┼─────────────────────────
│88.04   │          │ AＺ0000000           00.06.00          000000
├────┼─────┼─────────────────────────
│88.04   │          │ AＺ0000000           00.06.00          000000
├────┼─────┼─────────────────────────
│88.04   │          │ AＺ0000000           00.06.00          000000
├────┼─────┼─────────────────────────
│88.04   │          │ AＺ0000000           00.07.00          000000
├────┼─────┼─────────────────────────
│88.05   │          │ AＺ0000000           00.06.00          00000
├────┼─────┼─────────────────────────
│88.05   │          │ AＺ0000000           00.07.00          000000
├────┼─────┼─────────────────────────
│88.05   │          │ AＺ0000000           00.07.00          000000
└────┴─────┴─────────────────────────
